【裁判字號】    95,訴,3362
【裁判日期】    951030
【裁判案由】    毒品危害防制條例
【裁判全文】
臺灣高雄地方法院刑事判決              95年度訴字第3362號
公  訴  人  臺灣高雄地方法院檢察署檢察官
被      告  乙○○
上列被告因毒品危害防制條例案件，經檢察官提起公訴（95年度
毒偵字第7053號），被告於本院準備程序為有罪之陳述，經合議
庭裁定由受命法官依簡式審判程序獨任審理，判決如下：
    主  文
乙○○施用第一級毒品，累犯，處有期徒刑壹年貳月。扣案第一
級毒品海洛因壹包（驗後淨重零點零捌參公克），沒收燬銷之。
    事  實
一、乙○○前於民國88年間因施用第一級毒品及第二級毒品案件
    ，經檢察官起訴並聲請送強制戒治，由本院以88年度毒聲字
    第7360號裁定強制戒治，於90年2 月4 日執行期滿出所，起
    訴部分嗣經台灣高等法院高雄分院以90年度上訴字第1664號
    判處有期徒刑10月、7 月，應執行有期徒刑1 年2 月確定，
    甫於92年5 月31日縮短刑期執行完畢。嗣又因施用第一級毒
    品及第二級毒品案件，經本院以93年度訴字第1682號判處有
    期徒刑1 年、5 月確定，執行中於95年5 月2 日縮短刑期假
    釋出所。詎其仍不知悔改，明知海洛因業經公告為毒品危害
    防制條例第2 條第2 項所列管之第一級毒品，不得非法持有
    、施用，復基於施用第一級毒品之單一犯意，自95年6 月底
    某日時起，於95年8 月22日晚間8 時許，在高雄縣鳳山市○
    ○路405 巷17之1 號住處，以將海洛因粉末摻水注射靜脈血
    管方式，施用第一級毒品海洛因多次，平均4 至5 日施用1
    次。嗣為警於95年8 月23日16時30分許，持搜索票前往乙○
    ○上揭住處執行搜索時，當場查扣得第一級毒品海洛因1 包
    （驗前重0.114 公克，驗後重0.083 公克）、其所有供施用
    毒品所用之注射針筒1 支，復經其同意採集尿液，經送驗後
    發現呈嗎啡陽性反應，始悉上情。
二、案經高雄市政府警察局小港分局報請臺灣高雄地方法院檢察
    署檢察官偵查起訴。
    理  由
一、本件被告違反毒品危害防制條例案件，所犯係死刑、無期徒
    刑、最輕本刑為3 年以上有期徒刑以外之罪，其於準備程序
    中就被訴事實為有罪之陳述，經法官告知簡式審判程序之旨
    ，並聽取公訴人及被告之意見後，經本院裁定由受命法官獨
    任進行簡式審判程序，合先敘明。
二、訊據被告乙○○對右揭犯罪事實均坦承不諱，又被告遭查獲
    時所採集尿液經送驗結果，呈現嗎啡陽性反應，有偵卷所附
    尿液採證代碼對照表、高雄市立凱旋醫院95年9 月4 日濫用
    藥物尿液檢驗報告1 紙在卷可稽，又扣案之白色粉末1 包，
    經送檢驗結果，確含第一級毒品海洛因成分（驗前重0.114
    公克，驗後重0.083 公克），有同院95年10月11日高市凱醫
    驗字第2559號鑑定通知書1 紙附卷可參，此外並有扣案被告
    所有供施用毒品之注射針筒可佐（檢驗後呈海洛因陰性反應
    ），足認被告自白與事實相符，應可採信。又被告前於88年
    間因施用毒品案件，經本院以88年度毒聲字第7360號裁定強
    制戒治，於90年2 月4 日執行期滿出所，嗣又於93年間再因
    施用毒品案件，經本院以93年度訴字第1682號判處有期徒刑
    1 年、5 月確定等節，有台灣高等法院被告前案紀錄表1 份
    附卷可參，被告為本件施用毒品犯行之時間，距前次強制戒
    治執行完畢釋放後雖已逾5 年，然而，毒品危害防制條例第
    20條第3 項所稱「依前項規定為觀察、勒戒或強制戒治執行
    完畢釋放後，5 年後再犯第10條之罪者，適用本條前2 項之
    規定」，其立法理由在於：觀察、勒戒或強制戒治後5 年後
    再犯者，顯見前所實施之觀察、勒戒或強制戒治已足以遮斷
    其施用毒品之癮，為其自新及協助其斷除毒癮，對此5 年後
    再犯者爰明定仍適用初犯之規定，先經觀察、勒戒、強制戒
    治之程序。由上開立法理由可知，所謂觀察、勒戒或強制戒
    治完畢釋放後5 年後，應僅指因觀察、勒戒或強制戒治已有
    效果，5 年內未再施用毒品而言，如5 年內又再行施用毒品
    ，顯見其前之觀察、勒戒或強制戒治並未收效，即無再行觀
    察、勒戒或強制戒治之必要，揆諸此揭意旨，被告自無再行
    適用毒品危害防制條例第20條第3 項規定之餘地，是以本件
    罪證明確，犯行洵堪認定，仍應依法論科。
三、按海洛因業經公告列為毒品防害防制條例第2 條第2 項第一
    級毒品，不得非法持有、施用。核被告所為，係犯毒品危害
    防制條例第10條第1 項之施用第一級毒品罪。至被告施用第
    一級毒品時持有第一級毒品海洛因之低度行為，應為施用第
    一級毒品之高度行為所吸收，爰不另論罪。又被告先後數次
    施用第一級毒品行為，係基於施用者單一習性而反覆實行，
    又行為模式相同，施用頻率大抵規律，且前送經觀察、勒戒
    及強制戒治後，仍未能戒除吸毒習性，應認有常習、依賴性
    之病態性犯罪，依一般社會健全觀念，難認其數行為得以強
    行割裂，又侵害法益亦屬單一，在法律評價上，應僅論以包
    括一罪。又被告行為時間雖跨越95年7 月1 日公布施行之刑
    法新舊法前後，惟其行為既屬包括一罪，仍應直接適用末次
    行為完成時之法律，而不生新舊法比較適用問題。原起訴意
    旨雖僅論及95年8 月22日晚間8 時許當次施用海洛因之犯罪
    事實，然其餘施用一級毒品部分，因與本件起訴部分，有包
    括一罪之實質上一罪關係，已如上述，為起訴效力所及，並
    經公訴人擴張起訴事實範圍，本院併予審理，附此敘明。又
    被告前於88年間因施用毒品案件，經台灣高等法院高雄分院
    以90年度上訴字第1664號判處有期徒刑10月、7 月，應執行
    有期徒刑1 年2 月確定，甫於92年5 月31日縮短刑期執行完
    畢乙節，有台灣高等法院被告前案紀錄表附卷可參，其受有
    期徒刑之執行完畢，五年以內故意再犯有期徒刑以上之罪，
    為累犯，依刑法第47條第1 項規定，加重其刑。爰審酌被告
    前因施用毒品犯行，經觀察勒戒執行完畢及2 度刑之執行後
    ，猶不知悔改，本件於假釋期間再次施用毒品，顯見其不知
    警惕，意志不堅，矯治措施對其毫無作用，惟念其犯罪後坦
    承犯行，查獲次數僅有1 次，又施用毒品為自我戕害行為，
    並未危害他人等一切情狀，量處如主文所示之刑。
四、扣案白色粉末1 包，係第一級毒品海洛因（驗前重0.114 公
    克，驗後重0.083 公克），已如上述，爰依同條例第18條第
    1 項前段之規定沒收銷燬之。至鑑驗耗用海洛因因已滅失，
    爰不併為沒收銷燬之諭知。
據上論斷，應依刑事訴訟法第273 條之1 第1 項、第299 條第1
項前段，毒品危害防制條例第10條第1 項、第18條第1 項前段，
刑法第11條、第47條第1項，判決如主文。
本案經檢察官甲○○到庭執行職務。
中    華    民    國    95    年    10    月    30    日
                  刑事第十四庭  法  官  林瑋桓
以上正本證明與原本無異。
如不服本判決，應於判決送達後10日內，向本院提出上訴狀。
中    華    民    國    95    年    10    月    30    日
                                書記官  謝群育
附錄本件論罪科刑法條：
毒品危害防制條例第10條第1項
施用第一級毒品者，處 6 月以上 5 年以下有期徒刑。


司法院資訊處製作；財團法人民間司法改革基金會備份。
